臺灣屏東地方法院民事判決　　　　　　　 98年度訴字第346號
原　　　告　陳頤　　
　　　　　　劉安俊　
共　　　同
訴訟代理人　林朋助律師
複　代理人　陳純青律師
被　　　告　陳思璇　
　　　　　　陳思妤　
　　　　　　陳彥禎　
　　　　　　陳彥霖　
兼上列四人
法定代理人　林麗華　
共　　　同
訴訟代理人　張瓊文律師
上列當事人間請求損害賠償事件，本院於民國100 年6 月15日言
詞辯論終結，判決如下：
    主      文
被告應於繼承陳登輝遺產範圍內，連帶給付原告陳頤新台幣陸拾
陸萬柒仟捌佰貳拾柒元，連帶給付原告劉安俊新台幣壹佰貳拾
萬肆仟佰陸拾元，及均自民國一百年六月十六日起至清償日止
，按週年利率百分之五計算之利息。
原告其餘之訴駁回。
訴訟費用由原告陳頤負擔百分之十七，由原告劉安俊負擔百分之
三十一，餘由被告於繼承陳登輝遺產範圍內連帶負擔。
本判決原告勝訴部分，於原告陳頤、劉安俊分別以新台幣貳拾貳
萬仟元、肆拾壹萬貳仟元為被告供擔保後，各得假執行。
原告其餘假執行之聲請駁回。
    事實及理由
一、按訴狀送達後，原告不得將原訴變更或追加他訴，但擴張或
    減縮應受判決事項之聲明者，不在此限，民事訴訟法第255
    條第1 項第3 款定有明文。本件原告起訴請求被告給付原告
    陳頤新台幣（下同）1,998,838 元，給付原告劉安俊2,065,
    594 元，及均自起訴狀繕本送達被告翌日起至清償日止，按
    週年利率百分之5 計算之利息，嗣於訴狀送達後，變更為請
    求被告連帶給付原告陳頤1,932,067 元、原告劉安俊2,111,
    360 元，及均自民國100 年6 月16日起至清償日止，按週年
    利率百分之5 計算之利息，核屬擴張或減縮應受判決事項之
    聲明，於法並無不合，應予准許。其次，原告陳頤出生於79
    年3 月13日，於本件訴訟繫屬中成年並取得訴訟能力，其法
    定代理人劉秀卿之代理權消滅，原告陳頤提出書狀聲明承受
    訴訟，依民事訴訟法第170 條、第175 條第1 項及第176 條
    規定，於法亦無不合，應予准許。
二、原告主張：
  (一)原告劉安俊於96年7 月22日騎乘車號8GJ-262 號機車搭載原
    告陳頤，並與訴外人侯進順、劉宥進、林士庭、陳志平、唐
    姓少年及其他男女共22人，一同騎車至屏東縣恆春鎮墾丁地
    區遊玩，陳登輝與被告於斯時亦在該處遊玩，同日下午5 時
    54分許，陳登輝因細故與侯進順、劉宥進、林士庭、陳志平
    及唐姓少年發生互毆，原告等人離去後，陳登輝因不甘被毆
    ，遂駕駛車號7567-JN 號自小客車搭載訴外人即其弟陳登祥
    追趕原告等人之車隊，並於省道臺26線公路北上車道31.4公
    里處即石牛溪橋前方，以高速自後方衝撞原告劉安俊所騎機
    車，致原告人車倒地，原告陳頤因之受有右股骨開放性骨折
    、骨盆腔骨折及多處擦傷之傷害；原告劉安俊則受有頭部外
    傷併顱內出血、左側骨盆骨折、左側脛骨骨折、左上眼瞼、
    右側耳後撕製傷及上唇擦傷、左手肘、雙側髖部、雙膝及左
    小腿多處擦傷之傷害。刑事部分，陳登輝經臺灣屏東地方法
    院檢察署檢察官以殺人未遂之罪名提起公訴，惟其於98年1
    月1 日死亡，經本院刑事庭以98年度訴字第152 號判決不受
    理在案。
  (二)原告陳頤因陳登輝之不法侵害，受有之損害如下：
  1.已支出醫療費用部分：原告陳頤因陳登輝之不法侵害，共計
    支出醫療費用30,045元。
  2.將來進行磨皮去疤手術之醫療費用部分：原告陳頤因陳登輝
    之不法侵害，受有右股骨開放性骨折、骨盆腔骨折之傷害，
    手術後留下之傷疤甚長，日後須進行磨皮去疤手術以回復原
    貌，所需費用為10萬元。
  3.增加生活上之需要部分：原告陳頤因陳登輝之不法侵害，增
    加生活上之需要費用共258,793 元，分述如下：
  (1)原告陳頤購買看護墊、骨科便盆、尿壺、人工皮、紗布及棉
    棒等生活輔助器具，共支出3,593 元
  (2)原告陳頤為加速傷口癒合而購買營養食品，共支出18,000元
    。
  (3)原告陳頤於96年7 月22日、同年9 月6 日及97年8 月25日住
    院進行手術，自96年7 月22日起至同年10月31日止及自97年
    8 月25日起至同年9 月7 日止共116 日，均由其母劉秀卿看
    護，以全日看護每日2,000 元之標準計算，其得請求看護費
    232,000元，
  (4)原告陳頤搭乘計程車前往義大醫院就診4 次，以每趟來回車
    資800 元計算，共支出交通費用3,200元。
  (5)原告陳頤手術後需輔助工具始能下床活動，因而租借輪椅及
    柺杖，支出費用2,000 元，
  4.財產損失部分：原告陳頤因陳登輝之不法侵害，致其所有之
    衣物飾品、手機及數位相機受損，因此受有財產上損失1 萬
    元。
  5.慰撫金部分：原告陳頤於本件侵權行為發生時，為未滿18歲
    之少女，就讀於文藻外語學院，前程如旭日東升，卻因陳登
    輝之不法侵害而受有前揭傷勢，且須一再進行手術治療，所
    受肉體及精神上痛苦難以形容，自得請求賠償非財產上之損
    害160萬元，以資慰藉。
  (三)原告劉安俊因陳登輝之不法侵害，受有之損害如下：
  1.已支出醫療費用部分：原告劉安俊因陳登輝之不法侵害，共
    計支出醫療費用44,130元。
  2.預估將來磨皮去疤及門牙斷裂修補之醫療費用部分：原告劉
    安俊因陳登輝之不法侵害，身上留有多處傷疤且門齒斷裂，
    日後有進行磨皮去疤及門牙修補之必要，預估磨皮去疤之醫
    療費用為8 萬元，門牙斷裂修補之醫療費用則為7 萬元。
  3.增加生活上之需要部分：原告劉安俊因陳登輝之不法侵害，
    增加生活上之需要費用共398,600 元，分述如下：
  (1)原告劉安俊於手術後需輔助工具始能下床活動，因而購買生
    活輔助器材，支出費用3,800 元。
  (2)原告劉安俊因陳登輝之不法侵害，支出救護車及隨車特別護
    士費用4,800 元。
  (3)原告劉安俊分別自96年7 月23日起至96年8 月5 日止及自98
    年12月16日起至98年12月17日止，共住院治療15日，且醫生
    囑咐須休養6 個月，此段期間均由其母黃湘甯看護，以全日
    看護每日2,000 元之標準計算，其得請求看護費39萬元，
  4.財產損失：原告劉安俊因陳登輝之不法侵害，致其所有之衣
    物、手機及眼鏡受損，因此受有財產上損失12,000元。
  5.工作損失：原告劉安俊原受僱於達建機車行，每月薪資38,0
    00元，因陳登輝之不法侵害，共1 年3 個月無法工作，因而
    受有57萬元之工作損失。
  6.慰撫金：原告劉安俊年僅25歲，即因陳登輝之不法侵害，受
    有前開嚴重傷勢，受傷後生活起居長期無法自理而需仰賴他
    人照料，所受所受肉體及精神上痛苦不言可喻，自得請求賠
    償非財產上之損害100萬元，以資慰藉。
  (四)本件車禍後，原告陳頤已領取強制汽車責任保險之保險金66
    ,771元，原告劉安俊則領取強制汽車責任保險之理賠63,370
    元，而陳登輝業於98年1 月1 日死亡，被告為陳登輝之繼承
    人，扣除上開金額後，原告得依侵權行為及繼承之法律關係
    ，請求被告加計法定遲延利息如數賠償等情，並聲明：1.被
    告應連帶給付原告陳頤1,932,067 元，連帶給付原告劉安俊
    2,111,360 元，及均自100 年6 月16日起至清償日止，按週
    年利率百分之5 計算之利息。2.原告願供擔保，請准宣告假
    執行。
三、被告抗辯：
  (一)陳登輝與被告於96年7 月22日至墾丁地區遊玩，陳登輝遭與
    原告同行之侯進順、劉宥進、林士庭、陳志平及唐姓少年等
    人無故毆打而受傷，原告等人於毆打陳登輝後即迅速逃逸，
    陳登輝因而驅車追趕，原告係於逃逸過程中因高速行駛而自
    行摔車倒地，並非遭陳登輝駕車衝撞所致，陳登輝並無不法
    侵害原告之行為可言，自無庸對原告負侵權行為損害賠償責
    任，原告請求主張被告連帶賠償，顯非有理由。倘陳登輝確
    有駕車衝撞原告，而應負侵權行為損害賠償責任，惟原告與
    毆打陳登輝之侯進順、劉宥進、林士庭、陳志平及唐姓少年
    等人為朋友，原告於陳登輝遭毆打時，曾在場助勢，原告陳
    頤更表示要打死陳登輝等語，則原告對於本件車禍之發生與
    有過失，應據以減免陳登輝之賠償金額。
  (二)關於原告陳頤所請求之各項費用，說明如下：
  1.關於已支出醫療費用部分，原告陳頤於義大醫院住院所支出
    之病房差額費3,040 元，非屬本件車禍所必要之醫療費用，
    應予扣除，故其因本件車禍已支出之必要醫療費用應為27,0
    05元（計算式：00000 00000＝27005 ）。
  2.關於將來進行磨皮去疤手術之醫療費用部分，原告陳頤並未
    提出證據證明其未來有進行磨皮去疤手術以回復原貌之必要
    ，及進行上開手術所需費用之計算標準，其請求此一費用10
    萬元，尚屬無據。
  3.關於增加生活上之需要費用共258,793 元部分，被告對於原
    告陳頤主張其購買看護墊、骨科便盆、尿壺、人工皮、紗布
    及棉棒等生活輔助器具而支出3,593 元，及租借輪椅及柺杖
    支出2,000 元等節，均不爭執。惟關於購買營養食品支出18
    ,000元及因就醫所支出之交通費3,200 元部分，原告陳頤並
    未舉證證明其所購買之營養食品對於治療其傷勢確屬必要，
    亦未證明其確已支出上開營養費及交通費，則其請求此部分
    費用，均屬無據。又依原告陳頤之傷勢，其須他人看護之期
    間僅約1 個半月，以全日看護每日2,000 元之標準計算，其
    可請求之看護費僅為9 萬元，逾此範圍之請求，應予剔除。
  4.關於財產損失部分，原告陳頤雖主張其所有之衣物飾品、手
    機及數位相機因陳登輝之不法侵害而受損，受有1 萬元之財
    產損失，惟其並未舉證證明上開物品之損壞與陳登輝之不法
    侵害有關，自不得請求被告賠償。
  5.關於慰撫金部分，原告陳頤請求之慰撫金160 萬元，顯然過
    高，應予酌減。
  (三)關於原告劉安俊所請求之各項費用，說明如下：
  1.關於已支出醫療費用部分，原告劉安俊於98年12月16日至同
    年月19日間在高雄長庚紀念醫院住院治療所支出之病房差額
    費6,000 元，非屬本件車禍所必要之醫療費用，應予扣除，
    故其因本件車禍已支出之醫療費用應為38,130元（計算式：
    00000 00000＝38130 ）。
  2.關於預估將來磨皮去疤及門牙斷裂修補等醫療費用部分，原
    告劉安俊並未提出證據證明其未來有進行磨皮去疤及門牙修
    補等醫療行為之必要及進行上開醫療行為所需費用之計算標
    準，其請求此部分費用共15萬元，尚屬無據。
  3.關於增加生活上之需要費用共398,600 元部分，原告劉安俊
    雖主張其因陳登輝之不法侵害，開刀後購買生活輔助器材而
    支出費用3,800 元，惟其並未提出任何證據證明其已實際支
    出此一費用，自不得請求被告賠償。又原告劉安俊主張其支
    出救護車及隨車特別護士費用4,800 元，惟依其所提單據，
    僅能證明其僅因僱用救護車1 輛而支出1,600 元，其餘部分
    ，原告劉安俊並未提出證據證明已實際支出，應予剔除。另
    依原告劉安俊之傷勢，其須他人全日看護之日數為11日，半
    日看護之日數為60日，以全日看護每日2,000 元，半日看護
    每日1,000 元之標準計算，其可請求之看護費僅為82,000元
    ，超過部分，應予扣除。
  4.關於財產損失部分，原告劉安俊雖主張其所有之衣物、手機
    及眼鏡因陳登輝之不法侵害而受損，受有12,000元之財產損
    失，惟其並未舉證證明上開物品之損壞與陳登輝之不法侵害
    有關，自不得請求被告賠償。
  5.關於工作損失部分，被告對於原告劉安俊受僱於達建機車行
    及因傷1 年3 個月無法工作之事實，並不爭執，惟原告劉安
    俊每月薪資未有38,000元之多，其請求工作損失，應以其勞
    工保險投保薪資每月18,300元為計算標準，超過部分，應予
    剔除。
  6.關於慰撫金部分，原告劉安俊請求之慰撫金100 萬元，顯然
    過高，應予酌減。
  (四)聲明：原告之訴駁回。
四、兩造不爭執事實如下：
  (一)原告劉安俊於96年7 月22日騎乘車號8GJ-262 號機車搭載原
    告陳頤，並與侯進順、劉宥進、林士庭、陳志平、唐姓少年
    及其他男女共22人，一同騎車至屏東縣恆春鎮墾丁地區遊玩
    ，適陳登輝與被告亦在該處遊玩，同日下午5 時54分許，陳
    登輝因細故與侯進順、劉宥進、林士庭、陳志平及唐姓少年
    發生互毆。
  (二)陳登輝因不甘被毆，駕駛車號7567-JN 號自小客車搭載其弟
    陳登祥追趕原告等人，並於省道臺26線公路北上車道31.4公
    里處即石牛溪橋前方趕上原告等人之車隊。
  (三)原告劉安俊所騎乘之機車於上開地點發生車禍，原告陳頤因
    之受有傷害右股骨開放性骨折、骨盆腔骨折及多處擦傷之傷
    害，原告劉安俊因之受有頭部外傷併顱內出血、左側骨盆骨
    折、左側脛骨骨折、左上眼瞼、右側耳後撕製傷及上唇擦傷
    、左手肘、雙側髖部、雙膝及左小腿多處擦傷之傷害。
  (四)陳登輝經台灣屏東地方法院檢察署以殺人未遂罪名提起公訴
    ，惟其於98年1 月1 日死亡，經本院刑事庭以98年度訴字第
    152 號判決不受理在案。
  (五)被告為陳登輝之繼承人，並已為限定繼承，經台灣台東地方
    地方法院以98年度繼字第34號准予備查在案。
五、本件之爭點為：(一)陳登輝是否故意或過失駕車衝撞原告，而
    應負侵權行為損害賠償責任？(二)原告對於本件車禍之發生是
    否與有過失，而應據以減免被告之賠償金額？(三)原告陳頤請
    求被告賠償之項目及金額是否相當？(四)原告劉安俊請求被告
    賠償之項目及金額是否相當？茲分別論述如下： 
  (一)關於陳登輝是否故意或過失駕車衝撞原告，而應負侵權行為
    損害賠償責任部分，經查：
  1.原告劉安俊於警詢中陳稱：陳登輝先與伊兄劉宥進發生互毆
    ，隨後伊等便騎車離開，當時伊騎機車搭載陳頤，且位在車
    隊最後方，嗣後陳登輝便駕車自後方追趕而至，並故意撞擊
    伊之機車等語（見屏東地檢署96年度少連偵字第41號卷第44
    -45 頁）；證人即陳登輝之弟陳登祥於警詢中亦證稱：陳登
    輝有撞倒2 、3 台機車，有4 個人倒地等語（見恆警刑字第
    0960011192號卷第28-29 頁）。證人侯進順於檢察官偵訊時
    證稱：「【（提示彩色現場圖）是否正確，十台車十七個人
    ？有無錯誤？對方是三台車？】對，我知道的是對方二台車
    ，撞的是K 車（即陳登輝所駕駛之7567-JN 號自小客車，下
    同）」、「【從Ａ車（即原告劉安俊所騎乘之8GJ-262 號機
    車，下同）到Ｊ車哪幾台車子被撞？撞了幾台？】Ａ車先被
    撞，再來是Ｂ車，總共有三台，但我只知道二台，另外一台
    我忘記」、「（陳登輝是何時追撞你們的？）快要到石牛溪
    橋之前，他們追到我們，我從後照鏡有看到，我就趕快騎到
    對向車道去，已過橋就撞倒劉安俊他們」等語（見上開偵卷
    第68頁、第184 頁）；證人陳玉娟證稱：「（Ｋ車撞誰？）
    Ｋ車先撞Ａ車，Ｂ車也有撞倒，有一台Ｅ車閃的過程有自己
    跌倒」等語（見上開偵卷第67頁）。而陳登輝就其本件駕車
    肇事之情節亦於檢察官偵訊時陳稱：「（總共撞了幾台車？
    ）我是擦撞了兩、三台」、「（是兩台還是三台？）確定是
    兩台以上，但是確實幾台我不記得了，因為現場一團亂」、
    「（你說你撞倒兩、三台，至少兩台，這是在多遠的距離發
    生的？）一次撞倒兩、三台，一次擦撞倒兩台，距離我不清
    楚」等語（見上開偵卷第183-184 頁）。依此，堪認原告劉
    安俊騎車搭載原告陳頤，於前揭時、地，確係遭陳登輝駕駛
    之汽車撞及，因而人車倒地致生本件車禍，尚非渠等自行摔
    車所致。被告辯稱原告係在高速行駛下自行摔車倒地云云，
    尚無可採。
  2.按對於構成侵權行為之事實，行為人預見其發生，而其發生
    不違背其本意者，為間接故意或未必故意（不確定故意）。
    陳登輝於檢察官偵訊中陳稱：「（為何要向陳登祥借車？）
    因為我的車有太太、小孩，我知道打我的人是誰，陳登祥不
    知道」、「（若是你騎機車，你會停車嗎？）我不會停，當
    然想說看能不能跑得掉」、「（開車要攔人，如何攔法？）
    我弟弟用手招他們停車，結果他們有人逆向、有得迴轉或加
    速逃跑」、「（照你所言，是否很危險？）我知道」、「（
    知道為何還要繼續做下去？）如果不這樣，他們會跑掉」、
    「（就算撞倒人也無所謂？）他們若不迴轉、逆向、我也不
    會一直追下去」、「（如果沒有你這樣追，他們會逆向、迴
    轉？）若這樣的話，我不就被白打了」、「（你一定要追到
    人就是了？）是。一定要追到人，把他們交給警察處理」等
    語（見上開偵卷第79頁）。證人侯進順證稱：「（對方時速
    ？）我騎約八、九十，他比我還快」等語（見上開偵卷第69
    頁）；另證人劉宥進、林士庭亦均證稱：在石牛溪橋之前，
    就聽到汽車加油門的聲音等語（見上開偵卷第184 頁）。依
    此，可見陳登輝與侯進順、劉宥進、林士庭、陳志平及唐姓
    少年等人互毆後，即心有未甘，遂駕車高速追趕原告等人，
    且其明知可能因高速行駛而有與其所追趕之機車發生碰撞而
    肇事之危險，卻仍執意為之，並因此撞及原告劉安俊所騎機
    車而生本件車禍，且致原告受傷，陳登輝自有聽任侵權行為
    發生而不違反其本意之間接故意甚明。
  3.按因故意或過失，不法侵害他人之權利者，負損害賠償責任
    ；不法侵害他人之身體或健康者，對於被害人因此喪失或減
    少勞動能力，或增加生活上之需要時，應負損害賠償責任；
    不法侵害他人之身體、健康……者，被害人雖非財產上之損
    害，亦得請求賠償相當之金額，民法第184 條第1 項前段、
    第193 條第1 項及第195 條第1 項前段分別定有明文。陳登
    輝駕車自後方故意撞擊原告，不法侵害原告之身體及健康，
    ，且原告所受損害與陳登輝之不法侵害間，顯有相當因果關
    係，則陳登輝對原告自應負侵權行為損害賠償責任。
  (二)關於原告對於本件車禍之發生是否與有過失，而應據以減免
    被告之賠償金額部分：被告雖抗辯原告與毆打陳登輝之侯進
    順、劉宥進、林士庭、陳志平及唐姓少年等人為朋友，原告
    於陳登輝遭上開人等毆打時，亦在場助勢，原告陳頤更曾表
    示要打死陳登輝，則原告對於本件車禍之發生與有過失云云
    。惟查，被告並未舉證證明陳登輝與侯進順、劉宥進、林士
    庭、陳志平及唐姓少年等人互毆時，原告確有在場助勢之行
    為，又本件車禍係於互毆結束後，陳登輝駕車追趕原告等人
    時所發生，與互毆發生之時間、地點已有不同，因此，縱使
    認為原告於陳登輝遭毆打時，確有在場助勢之行為，亦難認
    為渠等之行為與本件車禍之發生有何相當因果關係。此外，
    被告復未能舉證證明原告就本件車禍之發生有何其他違反注
    意義務之行為。依此，自不能認為原告有違反注意義務，而
    就本件車禍之發生與有過失，被告辯稱原告就本件車禍與有
    過失，應據以減免其賠償金額云云，亦無可採。
  (三)原告陳頤請求被告連帶賠償已支出之醫療費用30,045元、預
    估將來磨皮去疤之醫療費用10萬元、增加生活上之需要費用
    共258,793 元、財產損失1 萬元及慰撫金160 萬元，茲就原
    告陳頤之請求逐一審核如下：
  1.已支出之醫療費用部分：原告陳頤主張其因陳登輝之不法侵
    害而支出醫療費用30,045元一節，業據其提出行政院衛生署
    屏東醫院恆春分院收據、中央健康保險局高屏分局門診自墊
    醫療費用核退案核減明細通知書、全民健康保險自墊醫療費
    用核退核定通知書、財團法人義大醫院收據、博正醫院收據
    暨醫療費用證明書、祥順信合美診所收據暨收費單等件為證
    。被告抗辯關於義大醫院病房差額費3,040 元部分，非屬本
    件車禍所必要之醫療費用，應予扣除，原告陳頤因本件車禍
    已支出之醫療費用應為27,005元等語，原告陳頤則主張係因
    其轉院義大醫院時，經該院指定入住特別病房，始支出上開
    病房差額費云云。就此，經本院向義大醫療財團法人義大醫
    院（下稱義大醫院）函查，據該院以99年11月11日義大醫院
    字第09901477號函復，略謂：「病患陳頤因車禍受傷於本院
    住院治療期間（自96年7 月22日至同年8 月4 日），本院並
    未依其病情而指定入住特別病房……」等語（見本院卷(二)第
    127 頁），堪認依原告陳頤之傷勢，並無入住特別病房之必
    要，原告陳頤主張係義大醫院指定其入住特別病房云云，尚
    無可採。依此，就已支出之醫療費用部分，原告陳頤得向被
    告請求賠償之金額，應為27,005元（計算式：00000 00000
    ＝27005 ），超過部分，不應准許。
  2.預估將來磨皮去疤之醫療費用部分：原告陳頤主張其因陳登
    輝之不法侵害，受有右股骨開放性骨折及骨盆腔骨折之傷害
    ，手術後留下之傷疤甚長，日後須進行磨皮去疤手術以回復
    原貌，所需費用為10萬元。被告抗辯原告陳頤並未提出證據
    證明其未來有進行磨皮去疤手術以回復原貌之必要及進行上
    開手術所需費用之計算標準等語。經本院向義大醫院函查，
    該院函復略謂：「病患（即原告陳頤）出院後僅於96年8 月
    10日回診乙次，嗣後未再回診接受治療，爰此其所受傷勢術
    後是否留有傷疤？若有，應以何種方式治療始能回復原狀以
    及治療費用為何？本院無法答覆」等語（見前揭函），而原
    告陳頤復未能舉證證明其日後有進行磨皮去疤手術以回復原
    貌之必要及進行磨皮去疤手術所需之費用為何，是其主張日
    後進行磨皮去疤手術所需費用10萬元，並請求被告賠償云云
    ，尚屬無據，不應准許。
  3.增加生活上之需要費用部分：
  (1)原告陳頤主張其因陳登輝之不法侵害，購買看護墊、骨科便
    盆、尿壺、人工皮、紗布及棉棒等生活輔助器具，共支出3,
    593 元一節，業據其提出統一超商（股）公司義大醫院商場
    生活輔助器具購買證明書及統一發票等件為證，且為被告所
    不爭執，則原告陳頤此部分請求，即屬正當，應予准許。
  (2)原告陳頤主張其因陳登輝之不法侵害，為加速傷口癒合而購
    買營養食品，共支出營養費用18,000元云云，惟其並未舉證
    證明其所購買之營養食品對於治療其傷勢確屬必要，亦未證
    明已支出此一費用，其請求被告賠償，自不應准許。
  (3)原告陳頤主張其因陳登輝之不法侵害，於96年7 月22日、同
    年9 月6 日及97年8 月25日開刀治療，自96年7 月22日起至
    同年10月31日止及97年8 月25日起至同年9 月7 日止共116
    日，均由其母劉秀卿看護，以全日看護每日2,000 元之標準
    計算，其得請求被告賠償其看護費232,000 元。被告則辯稱
    依原告陳頤之傷勢，其須他人看護之期間僅約1 個半月，以
    全日看護每日2, 000元之標準計算，其可請求之看護費用僅
    為9 萬元等語。經查，原告陳頤因本件車禍，於96年7 月22
    日至同年8 月4 日入義大醫院住院治療，另於96年9 月6 日
    至同年月7 日、97年8 月25日至同年月27日入博正醫院進行
    手術之事實，有義大醫院收據、義大醫院診斷證明書及博正
    醫院診斷證明書等件為證。又經本院向義大醫院及博正醫院
    函查，據義大醫院函復，略謂：「依病患（即陳頤）於上開
    住院期間（即自96年7 月22日至同年8 月4 日）須他人全日
    看護，出院後亦須他人全日看護，期間約一個月」等語（見
    前揭函），而博正醫院亦以100 博人字第0014號函復，略謂
    ：「病患陳頤小姐因右股骨骨折術後，96年9 月6 日住院拔
    除一支螺絲。97年8 月25日住院拔除骨髓內釘，住院期間因
    疼痛可能需人幫助，但出院後應可自理」等語（見本院卷第
    17 8頁）。依此，原告陳頤因本件車禍，於義大醫院及博正
    醫院住院期間（即96年7 月22日至同年8 月4 日、96年9 月
    6 日至同年月7 日、95年8 月25日至同年月27日），自有須
    人全日看護之必要，且原告陳頤既自義大醫院出院後約一個
    月時間仍有全日看護之必要，則其義大醫院出院後至入博正
    醫院進行拔除螺絲手術前此段期間（即96年8 月5 日至96年
    9 月5 日），亦有全日看護之必要，至於原告陳頤自博正醫
    院出院後，日常生活既均可自理，則無須人看護之必要，其
    得請求看護費之期間為96年7 月22日至同年9 月7 日與97年
    8 月25日至同年月27日，共計51日。稽之親屬看護，實際上
    縱無費用之支出，亦得請求賠償，且全日看護每日收費標準
    為2,000 元，為被告所不爭執，則原告陳頤得請求之看護費
    為102,000 元（計算式：2000×51＝102000），超過部分，
    應不予准許。
  (4)原告陳頤主張其因陳登輝之不法侵害，搭乘計程車前往義大
    醫院就診4 次，以每趟來回車資800 元計算，共支出交通費
    用3,200 元，惟依其所提出之義大醫院收據，其於96年7 月
    22日起至同年8 月4 日在義大醫院住院治療，出院後，又於
    同年月10日至義大醫院門診治療，其僅在義大醫院就診2 次
    ，且其亦未提出因前往義大醫院就診而支出計程車資之證明
    ，則其此一請求，自不應准許。
  (5)原告陳頤主張其因陳登輝之不法侵害，開刀後需輔助工具始
    能下床活動，因而租借輪椅及柺杖，支出費用2,000 元，業
    據其提出收據1 紙為證，並為被告所不爭執，則原告陳頤此
    一請求，應予准許。
  (6)基上，原告陳頤因陳登輝之不法侵害而增加其生活上之需要
    費用部分，應准許之金額合計107,593 元（計算式：3593＋
    102000＋2000＝107593）。
  4.財產損失：原告陳頤主張其所有之衣物飾品、手機及數位相
    機因陳登輝之不法侵害而受損，請求被告連帶賠償財產上損
    失1 萬元云云，惟其並未舉證證明上開物品之損壞與陳登輝
    之不法侵害有關，則其請求被告賠償，尚屬無據。
  5.慰撫金部分：原告陳頤因陳登輝之不法侵害，受有右股骨開
    放性骨折、骨盆腔骨折及多處擦傷等傷害，傷勢不輕，不論
    在肉體或精神上均必感受相當之痛苦，則其請求賠償非財產
    上之損害，於法自無不合。查原告目前就讀文藻外語學院，
    名下無任何不動產；被告林麗華為高中補校畢業，目前無業
    ，被告陳思璇、陳思妤、陳彥禎及陳彥霖現年分別為16歲、
    15歲、11歲及3 歲，為高職、小學及幼稚園在學學生，被告
    共有土地1 筆及房屋1 棟之事實，經兩造陳明在卷，並有稅
    務電子閘門財產所得調件明細表在卷可稽，本院斟酌兩造之
    身分、地位、經濟能力及原告陳頤所受傷勢之輕重等一切情
    狀，認原告請求被告賠償之慰撫金以60萬元為相當，超過部
    分，應予剔除。
  6.以上應准許之金額合計734,598 元（計算式：27005 ＋1075
    93＋600000＝734598）。又原告陳頤已領取強制汽車責任保
    險之理賠66,771元，為兩造所不爭執，並有原告陳頤提出之
    國泰世紀產物保險股份有限公司保險理賠證明在卷可憑（見
    本院卷(二)第93頁），依強制汽車責任保險法第32條規定，被
    告賠償之金額應扣除此一金額，則被告連帶賠償原告陳頤之
    金額，應減為667,827 元。
  (四)原告劉安俊請求被告連帶賠償已支出之醫療費用44,130元、
    預估將來磨皮去疤及門牙斷裂修補等醫療費用15萬元、增加
    生活上之需要費用共398,600 元、財產損失12,000元、工作
    損失57萬元及慰撫金100 萬元，茲就原告劉安俊之請求逐一
    審核如下：
  1.已支出之醫療費用部分：原告劉安俊主張其因陳登輝之不法
    侵害而支出醫療費用44,130元一節，業據其提出行政院衛生
    署屏東醫院恆春分院收據、義大醫院收據、長庚紀念醫院醫
    療費用收據及私立高雄醫學大學附設中和紀念醫院醫療費用
    收據等件為證。被告抗辯其中原告劉安俊於98年12月16日至
    同年月19日間，在高雄長庚紀念醫院住院治療所支出之病房
    差額費6,000 元部分，非屬必要之醫療費用，應予扣除，其
    得請求之醫療費用應為38,130元等語。經本院向高雄長庚紀
    念醫院函查，據該院以100 年2 月18日長庚院高字第010025
    號函復，略謂：「病患（即原告劉安俊）96年7 月23日至同
    年8 月5 日及98年12月16日至同年月19日兩次住院，其中96
    年7 月23日至同年月25日因顱內出血需密切觀察而入住加護
    病房……」等語（見本院卷(二)第167 頁），堪認依原告劉安
    俊之病情，於98年12月16日至同年月19日間，在高雄長庚紀
    念醫院住院治療時，並無因其病情而有入住特別病房之必要
    ，被告抗辯此部分費用非屬必要，應予扣除等語，即可採信
    。依此，就已支出之醫療費用部分，原告劉安俊得向被告請
    求賠償之金額，應僅為38,130元（計算式：00000 00000＝
    38130 ），超過部分，不應准許。
  2.預估將來磨皮去疤及門牙斷裂修補等醫療費用：原告劉安俊
    主張其因陳登輝之不法侵害，身上留有多處傷疤且門齒斷裂
    ，日後有進行磨皮去疤及門牙修補之必要，預估磨皮去疤之
    醫療費用為8 萬元，門牙斷裂修補之醫療費用則為7 萬元。
    被告抗辯原告劉安俊並未提出證據證明其未來有進行磨皮去
    疤及門牙修補等醫療行為之必要及進行上開醫療行為所需費
    用之計算標準等語。經本院向高雄長庚紀念醫院函查，據該
    院以99年11月15日長庚院高字第9A2123號函復，略謂：「…
    …另病患（即原告劉安俊）是否遺存多處傷疤與門齒斷裂情
    形及該傷症後續治療方式與費用宜由整型外科及牙科等專科
    醫師親自看診後始可評估……」等語（見本院卷(二)第128 頁
    ），而原告劉安俊復未能舉證證明其日後有進行磨皮去疤及
    門牙修補等醫療行為之必要及因此所需之費用為若干，是其
    請求被告賠償此部分費用，尚屬無據。
  3.增加生活上之需要費用部分：
  (1)原告劉安俊主張其因陳登輝之不法侵害，開刀後需輔助工具
    始能下床活動，因而購買生活輔助器材，支出費用3,800 元
    云云，惟其並未提出任何證據證明已實際支出此一費用，則
    其請求被告賠償，尚屬無據。
  (2)原告劉安俊主張其因陳登輝之不法侵害，支出救護車及隨車
    特別護士費用4,800 元，業據其提出義大醫院病患出（轉）
    院僱用救護車、特別護士紀錄單1 紙為證（見本院卷(二)第95
    頁），被告則抗辯依上開紀錄單之記載，原告劉安俊僅支出
    1,600 元，其餘部分，難認其已實際支出，應予剔除等語。
    經查，依上開紀錄單之記載，原告劉安俊僅僱用救護車1 輛
    ，支出1,600 元，原告劉安俊固主張其餘3,200 元部分，係
    指其自署立屏東醫院恆春分院轉院至義大醫院所支出之救護
    車及特別護士之費用，惟其並未提出證據以資證明，難認其
    已實際支出此一費用。依此，原告劉安俊此部分得請求被告
    賠償之金額，應僅為1,600 元，超過部分，不應准許。
  (3)原告劉安俊主張其因陳登輝之不法侵害，分別於96年7 月23
    日至96年8 月5 日及98年12月16日至98年12月17日住院治療
    ，且醫師囑咐須休養6 個月，此段期間均由其母黃湘甯看護
    ，以全日看護每日2,000 元之標準計算，其得請求被告賠償
    看護費39萬元。被告抗辯依高雄長庚紀念醫院之函復內容，
    原告劉安俊須全日看護之日數為11日，半日看護之日數為60
    日，以全日看護每日2,000 元，半日看護每日1,000 元之標
    準計算，其僅得請求看護費82,000元，超過部分，應予剔除
    。經查，原告劉安俊因本件車禍，於96年7 月23日至同年8
    月5 日及98年12月17日至同年月19日入高雄長庚紀念醫院住
    院治療之事實，有高雄長庚紀念醫院診斷證明書2 紙為證。
    又經本院向高雄長庚紀念醫院函查，據該院函復略謂：「據
    病歷記載，劉君（即原告劉安俊）96年7 月23日至本院急診
    ……經治療後於8 月5 日出院，依病患住院病情研判，其因
    顱內出血而於7 月23至25日期間入住加護病房密切觀察，且
    住院期間均須專人全日看護；另病患出院時仍不宜下床活動
    ，就醫學而言，建議出院後8 週期間應由他人半日看護為宜
    ；後病患98年12月16日至本院住院拔除左脛骨髓內釘，並於
    同年月19日出院，因病患住院期間行動不便，建議由他人半
    日協助照料日常生活，至出院後應無看護之必要……」等語
    （見前揭函）。依此，原告劉安俊因本件車禍，於96年7 月
    23日起至同年8 月5 日止（計14日），在高雄長庚紀念醫院
    住院期間，即有全日看護之必要，自其出院後之8 週期間內
    ，及其另於98年12月16日至同年月19日至該院住院進行拔除
    左脛骨髓內釘手術期間，則有半日看護之必要（計60日）。
    稽之親屬看護，實際上縱無費用之支出，亦得請求賠償，且
    全日看護每日收費標準為2,000 元，半日看護每日收費標準
    為1,000 元，為被告所不爭執，則原告劉安俊得請求之看護
    費為88,000元（計算式：2000×14＋1000×60＝88000 ），
    超過部分，應不予准許。
  (4)基上，原告劉安俊因陳登輝之不法侵害而增加其生活上之需
    要費用部分，應准許之金額合計89,600元（計算式：1600＋
    88000＝89600 ）。
  4.財產損失：原告劉安俊主張其所有之衣物、手機及眼鏡，因
    陳登輝之不法侵害而受損，請求被告連帶賠償財產上損失12
    ,000元云云，惟其並未舉證證明上開物品之損壞與陳登輝之
    不法侵害有關，則其請求被告賠償，尚屬無據。
  5.工作損失部分：原告劉安俊主張其受僱於達建機車行，每月
    薪資38,000元，因被告之不法侵害，共1 年3 個月無法工作
    ，受有57萬元之工作損失，被告對於原告受僱於達建機車行
    及因傷1 年3 個月無法工作之事實，並不爭執，惟抗辯原告
    每月薪資未有38,000元之多，其請求工作損失，應以其勞工
    保險投保薪資每月18,300元為計算標準云云。經查，原告主
    張其受僱達建機車行，每月薪資38,000元乙節，業據其提出
    達建機車行出具之在職證明書為證，且證人即達建機車行負
    責人李建達於本院亦證稱：「（原告劉安俊有無在你的機車
    行上班？）有，原告劉安俊在發生本件車禍之前，在我機車
    行工作約一年半，他自從車禍之後就沒有來上班了」、「（
    原告劉安俊在你的機車行的工作內容為何？）修理機車、接
    待客人」、「（原告劉安俊的薪資如何計算？）他每天從早
    上8 點工作到晚上9 點，一週只有休息一日未上班，每個月
    薪資3 萬8 ，包括午、晚飯的飯錢」、「（原告劉安俊一開
    始到你機車行上班時，薪資就是3 萬8 ？）是陸續調薪的，
    在他發生車禍當時，月薪是3 萬8 」、「（原告劉安俊在去
    你機車行之前，是否已經有修理機車的經驗？）是，因為我
    應徵的時候，是原告劉安俊的親戚介紹來的，因為原告劉安
    俊的哥哥本身就是開機車行的，原告劉安俊也有在他哥哥那
    邊工作過，後來他們兄弟不合，才介紹到我那邊上班，所以
    我知道他會修機車」、「（原告劉安俊初到你機車行上班時
    ，薪資是多少？）約月薪3 萬元」、「（調薪的基準為何？
    ）看生意好壞，大約三個月調一次薪，因為原告劉安俊來我
    機車行工作後，機車行的生意一直都很好，所以我就一直調
    升他的薪水」、「（所謂機車行生意很好，是如何認定？）
    如果機車行每個月的營業額有30萬元，我就認為這個月的生
    意很好」、「（從原告劉安俊任職開始至本件車禍發生，機
    車行每月營業額的變動如何？）因為有原告劉安俊到我機車
    行上班，機車行的客戶就會增加，客戶增加，營業額就會增
    加，所以我就幫原告劉安俊調薪」等語（見本院卷(二)第157
    反面至第159 頁），證人李建達就原告劉安俊至其所經營之
    機車行工作之緣由、內容、時間及調整薪水之依據均詳予說
    明，並無任何瑕疵或不合理之處，其證詞堪信非虛，則原告
    劉安俊所主張其每月薪資為38,000元乙節，即堪信為實在，
    至於原告劉安俊之勞工保險投保薪資雖僅為每月18,300 元
    ，有勞工保險局100 年1 月3 日保承資字第09910571740 號
    函在卷可考（見本院卷(二)第15 3-154頁），惟投保薪資僅為
    計算勞工保險費之依據，尚未能確實反映原告劉安俊每月實
    際工作收入，被告抗辯應以原告劉安俊勞工保險投保薪資每
    月18,300元為標準計算其工作損失云云，尚無可採。依此，
    原告請求1 年3 個月不能工作之損失57萬元（計算式：3800
    0 ×15＝570000），亦應予准許。
  6.慰撫金部分：原告劉安俊因陳登輝之不法侵害，受有頭部外
    傷併顱內出血、左側骨盆骨折、左側脛骨骨折、左上眼瞼、
    右側耳後撕製傷及上唇擦傷、左手肘、雙側髖部、雙膝及左
    小腿多處擦傷之傷害，傷勢不輕，不論在肉體或精神上均必
    感受相當之痛苦，則其請求被告連帶賠償非財產上之損害，
    於法自無不合。查原告劉安俊為高職畢業，目前無業，名下
    無任何不動產之事實，業經其陳明在卷，並有稅務電子閘門
    財產所得調件明細表在卷可稽，本院斟酌兩造之身分、地位
    、經濟能力及原告劉安俊所受傷勢之輕重等一切情狀，認原
    告劉安俊請求被告賠償之慰撫金以60萬元為相當，超過部分
    ，應予剔除。
  7.以上應准許之金額合計1,297,730 元（計算式：38130 ＋89
    600 ＋570000＋600000＝0000000 ）。又原告劉安俊已領取
    強制汽車責任保險之理賠63,370元，為兩造所不爭執，並有
    原告劉安俊提出之郵局存摺影本在卷可憑（見本院卷(二)第10
    8-109 頁），扣除此一金額後，則被告連帶賠償原告劉安俊
    之金額，應減為1,234,360元。
六、按繼承人對於被繼承人之債務，負連帶責任；繼承人得限定
    以因繼承所得之遺產，償還被繼承人之債務；為限定之繼承
    者，應於繼承開始時起，3 個月內，開具遺產清冊呈報法院
    ，修正前第1153條第1 項、第1154條第1 項及第1156條第1
    項分別定有明文。查陳登輝於98年1 月1 日死亡後，其繼承
    人即被告已為限定繼承，並經台灣台東地方地方法院以98年
    度繼字第34號准予備查在案，為兩造所不爭執，並有台灣台
    東地方法院98年4 月9 日東院義民勇98聲175 字第09800056
    90號函在卷可考（見本院卷(一)第68頁），則依前揭規定，被
    告僅限於繼承陳登輝遺產範圍內，對原告負連帶給付之責。
    綜上所述，本件原告依侵權行為及繼承之法律關係，請求被
    告連帶給付原告陳頤1,932,067 元，連帶給付原告劉安俊2,
    111,360 元，及均自100 年6 月16日起至清償日止，按週年
    利率百分之5 計算之利息，於如主文第1 項所示範圍內，為
    有理由，應予准許。逾此範圍，非有理由，應予駁回。又原
    告陳明願供擔保，請准宣告假執行，於原告勝訴部分，經核
    並無不合，爰酌定相當之擔保金額，併准許之。至原告敗訴
    部分，其假執行之聲請已失所附麗，應駁回之。
七、本件事證已臻明確，兩造其餘攻擊防禦方法及舉證，於判決
    結果已不生影響，爰不一一詳為論述，附此敘明。 
八、據上論結，本件原告之訴為一部有理由，一部無理由，民事
    訴訟法第79條、第85條第1 項但書、第2 項、第390 條第2
    項，判決如主文。
中    華    民    國    100    年    6    月    29    日
                  民事第二庭    法  官  程士傑
正本係照原本作成。
如對判決上訴，須於判決送達後二十日內向本院提出上訴狀，其
未表明上訴理由者，應於提出上訴後二十日內向本院補提理由書
狀（均須按他造當事人之人數附繕本）。
如委任律師提起上訴者，應一併繳納上訴審裁判費。
中    華    民    國    100    年    6    月    30    日
                                書記官  李家維